臺灣雲林地方法院交通事件裁定　　　　 96年度交聲字第217號
移送　機關　交通部公路總局嘉義區監理所雲林監理站
異　議　人
即受處分人　甲○○
上列異議人即受處分人因違反道路交通管理處罰條例案件，對於
交通部公路總局嘉義區監理所雲林監理站於民國96年12月3 日所
為之雲監裁字第裁72-KAE094192號裁決（原舉發違反道路交通管
理事件通知單：雲警交字第KAE094192 號）聲明異議，本院裁定
如下：
    主  文
異議駁回。
    理  由
一、原處分意旨略以：異議人甲○○於民國96年11月9 日晚間9
    時15分許，駕駛車牌號碼413-GY號營業大貨曳引車（下稱本
    案大貨車），沿雲林縣西螺鎮○○里○○道路（電桿福田5
    枝31號前）由西向東直行時，適被害人關清祥所騎乘之KR2-
    661 號重機車由東向西直行而來，異議人因未注意車前狀況
    ，致雙方發生交通事故，造成被害人死亡，經雲林縣警察局
    員警到場處理，並以違反道路交通安全規則肇事致人死亡，
    製單舉發，為此爰依道路交通管理處罰條例第61條第1 項第
    4 款規定，於96年12月3 日，裁處吊銷異議人之駕駛執照1
    年。
二、異議意旨略以：本案被害人為酒後駕車，使其行為呆滯木僵
    ，又被害人當時由後方高速行駛超越前方2 部機車，因此不
    慎撞擊本案大貨車，異議人實有注意前方狀況，並緊急煞車
    且停止駕駛。綜上可見本案車禍肇事原因，實為被害人，並
    非異議人之責任。
三、按「道路交通管理處罰條例第61條汽車駕駛人，駕駛汽車有
    下列情形之一者，吊銷其駕駛執照：四、違反道路交通安全
    規則、第33條之管制規則，因而肇事致人死亡。」「汽車行
    駛時，駕駛人應注意車前狀況及兩車併行之間隔，並隨時採
    取必要之安全措施。」「行車速度，依速限標誌或標線之規
    定，無速限標誌或標線者，應依下列規定：一、行車時速不
    得超過五十公里。但在未劃設車道線、行車分向線或分向限
    制線之道路，或設有快慢車道分隔線之慢車道，時速不得超
    過四十公里。」道路交通管理處罰條例第61條第1 項第4 款
    、道路交通安全規則第94條第3 項、第93條第1 項第1 款分
    別載有明文。
四、本院之判斷：
    異議人辯稱本案因被害人為酒後駕車及無端高速超越前車竄
    出，始生本案交通事故，並非異議人未注意車前狀況所致云
    云。經查：
(一)、異議人於96年11月9 日晚間9 時15分許，駕駛車牌號碼413-
    GY號營業大貨曳引車（下稱本案大貨車），沿雲林縣西螺鎮
    ○○里○○道路（電桿福田5 枝31號前）由西向東直行時，
    適被害人所騎乘之KR2- 661號重機車由東向西直行而來，雙
    方發生交通事故，致被害人死亡等情，業經異議人於警詢時
    供認屬實，此有本院調取臺灣雲林地方法院檢察署96年度相
    字第653 號卷（下稱相驗卷）內異議人以被告身分所為之警
    詢筆錄在卷可考，復有雲林縣警察局96年11月15日雲警交字
    第KAE094192 號舉發違反道路交通管理事件通知單（下稱本
    案舉發單）、雲林縣警察局96年11月27日警交螺字第096001
    2099號函、臺灣雲林地方法院96年11月10日（96）相字第59
    6 號相驗屍體證明書影本各1 份可資佐證。
(二)、異議人警詢時另供稱：當時車禍發生前，我有喝1 瓶海尼根
    啤酒，經酒測後呼氣中酒精含量為每公升0.11毫克，當時精
    神狀況良好，以每小時50公里之時速前行，車禍現場沒有標
    誌、標線，被害人所騎乘之機車閃至我所行駛之車道，我煞
    車不及，我的左前車頭撞上他所騎之機車車身，是被害人騎
    乘的機車突然閃來，讓我煞車不及才造成車禍，應該大家都
    有責任。異議人復於檢察官面前供述：我走我的車道，我有
    看到死者的機車由前方2 臺機車的後面閃出來，我看到之後
    ，要煞車已經來不及，我的車速約每小時50至60公里，現場
    遺留的煞車痕長20.3公尺，是我車輛所留下，我不知道現場
    道路速度只能開到每小時40公里，那裡沒有標示，本件車禍
    我認為我可能是車速有較快。此有其於相驗卷內之警詢及檢
    察官面前筆錄在卷可明。
(三)、由上可見，異議人當時所行駛之道路，為一般產業道路，屬
    無速限標誌或標線、未劃設車道線、行車分向線或分向限制
    線之道路，觀之相驗卷內之道路交通事故現場圖及道路交通
    事故調查表(一)可明，亦與被告前揭供述內容相符。則本案事
    故發生之路段，速限應為每小時40公里，相驗卷內之道路交
    通事故調查表(一)記載肇事路段速限，亦同為每小時40公里。
    被告供認以每小時50至60公里行駛，佐以現場長達20.3公尺
    之煞車痕跡，異議人供述其超速駕駛之行為，應與事實相符
    ，顯見異議人當時超速行駛，違反道路交通安全規則第93條
    第1 項第1 款但書規定甚明。又前揭肇事路段上未劃設車道
    線、行車分向線或分向限制線，路寬僅10公尺，為一般之鄉
    ○道路，此有道路交通事故現場圖附卷足考，可見本案肇事
    路段平日不同方向車輛會車交錯時，已有相當之困難性，異
    議人所駕駛之車輛為營業用載運蔬菜之大貨車，有現場照片
    在相驗卷可徵，異議人駕駛本案大貨車行經於此，本應更為
    注意，竟仍超速駕駛，顯見異議人對於車前狀況之判斷，有
    所忽視，已與道路交通規則第94條第3 項規定牴觸。異議人
    為大貨車之職業駕駛，其駕駛經驗已有18至19年，業經異議
    人於警詢時供認屬實，可見已熟稔於駕駛職務，對於上開道
    路交通安全規定自當熟記在心，而當時夜間有照明，路面為
    柏油路面、濕潤、無缺陷及障礙物，視距良好，並無不能注
    意之情事，異議人竟疏未注意及此，超速並未注意車前狀況
    ，與被害人發生車禍，致使被害人當場死亡。足認異議人確
    有過失而肇致本件事故。異議人前開過失行為與被害人之死
    亡結果間有相當因果關係。
(四)、異議人雖以前詞置辯，而被害人經抽血檢驗，換算呼氣測試
    酒精濃度為1.31Mg/L，有慈愛醫院96年11月10日生化緊急檢
    查單在相驗卷內可明。可見被害人當時飲酒甚多，酒後駕車
    ，對於人、事、物之認知及反應能力顯然下降，為本案肇事
    發生原因之一。然而，異議人本身對於本案肇事之發生，已
    有可歸責之行為，論明如上，被害人於本案之過失，僅屬雙
    方對於事故發生之主次因判斷部分，仍無從阻卻異議人本身
    過失之行為，異議人仍應對其過失行為負責，此觀之異議人
    於警詢時供稱：應該大家都有責任；其於檢察官面前供認：
    本件車禍我認為我可能是車速有較快等語甚明。
(五)、從而，異議人在上述時、地超速駕駛並未注意車前狀況等違
    反道路交通安全規則之行為，並因而致被害人於死等事實，
    應堪認定，原處分機關據以依道路交通管理處罰條例第61條
    第1 項第4 款吊銷異議人駕駛執照1 年，應屬妥當，異議人
    為此聲明異議，為無理由，應予駁回。
(六)、至於雲林縣警察局96年11月27日警交螺字第0960012099號函
    認異議人係違反道路交通安全規則第95條之規定。細究前述
    規定：「汽車除行駛於單行道或指定行駛於左側車道外，在
    未劃分向線或分向限制線之道路，應靠右行駛。但遇有特殊
    情況必須行駛左側道路時，除應減速慢行外，並注意前方來
    車及行人。」其「並注意前方來車及行人」，係規範行車時
    因特殊情況必須行駛於道路左側時，始有適用之餘地，上開
    函文內容顯然適用法令有誤，然此並非作成本件處分所爰引
    之法則，無礙本案裁決處分之效力，附此敘明。
五、依道路交通管理處罰條例第87條第2 項、道路交通案件處理
    辦法第19條，裁定如主文。
中　　華　　民　　國　　96　　年　　12　　月　　21　　日
                  交通法庭  法  官  藍家偉
以上正本證明與原本無異。
如不服本裁定，應於裁定送達後5 日內向本院提出抗告狀（須附
繕本）。
                            書記官  徐基典
中　　華　　民　　國　　96　　年　　12　　月　　21　　日
